【裁判字號】    94,訴,1493
【裁判日期】    950630
【裁判案由】    違反槍砲彈藥刀械管制條例等
【裁判全文】
臺灣彰化地方法院刑事判決              94年度訴字第1493號
公  訴  人  臺灣彰化地方法院檢察署檢察官
被      告  丁○○
指定辯護人  黃紫芝律師
上列被告因違反槍砲彈藥刀械管制條例等案件，經檢察官提起公
訴（九十四年度偵字第三三九三、五五七四、六四０二號，九十
四年度毒偵字第四一五二號），本院判決如下：
    主    文
丁○○施用第二級毒品，處有期徒刑月，如易科罰金，以佰
元折算壹日。
被訴持有改造手槍及子彈部分，無罪。
    犯罪事實
一、丁○○前因施用毒品案件，經臺灣南投地方法院裁定送觀察
    、勒戒後，認無繼續施用毒品之傾向，於民國九十四年一月
    六日執行完畢釋放，並由臺灣南投地方法院檢察署檢察官以
    九十三年度毒偵字第一０七五號為不起訴處分確定。詎仍不
    知悔改，在前揭觀察、勒戒執行完畢後五年內，復基於施用
    第二級毒品之犯意，於九十四年五月二日十四時遭查獲前之
    二十四小時內，在丙○○（另行審結）位於彰化縣彰化市○
    ○街一０七巷十六弄二八號住所，明知丙○○將甲基安非他
    命置於吸食器內點火燃燒吸食煙氣，竟故意趁機吸食甲基安
    非他命煙氣。嗣於九十四年五月二日十四時許，為警持搜索
    票至丙○○上址住處執行搜索，經採集丁○○尿液檢驗結果
    ，呈甲基安非他命陽性反應，始悉上情。
二、案經內政部警政署刑事警察局報告臺灣彰化地方法院檢察署
    檢察官偵查起訴。
    理    由
壹、有罪部分：
一、訊據被告丁○○矢口否認有何施用第二級毒品甲基安非他命
    之犯行，辯稱：其未曾吸食甲基安非他命，當天丙○○吸食
    甲基安非他命時，其與丙○○、甲○○、乙○○同在二樓約
    四坪大的房間內，未開窗，且其離丙○○最近，有吸到二手
    煙，所以驗尿報告才會呈陽性反應，其本身並未施用甲基安
    非他命云云。惟查：
  (一)被告於九十四年五月二日十四時許為警查獲後所採集之尿液
    檢體，經送請詮昕科技股份有限公司以氣相層析質譜儀（Ｇ
    Ｃ／ＭＳ）法檢驗結果，確呈甲基安非他命陽性反應一節，
    有彰化縣警察局彰化分局九十四年度查獲毒品案件採驗尿液
    登記簿、詮昕科技股份有限公司九十四年八月四日、詮昕（
    報）字第彰檢九四０八０四─０一號函覆之濫用藥物尿液檢
    驗報告各一份在卷可參。按詮昕科技股份有限公司依氣相層
    析質譜儀法檢測，所採定量偵測極限甲基安非他命為七五ｎ
    ｇ／ｍｌ，亦即檢出值若大於此便能確認尿液中確實存在此
    毒品；且氣相層析質譜儀法乃目前就藥物篩檢結果必須進一
    步確認時所最常採用之確認方法，因此在良好的操作條件下
    ，以氣相層析質譜儀作藥物及其代謝物之定性及定量分析，
    幾乎不會有偽陽性反應產生，是被告之尿液經前揭機關以該
    種檢驗方法檢驗確認後，其尿液中甲基安非他命濃度既為七
    七ｎｇ／ｍｌ，已高於該機關所設定之閾值七五ｎｇ／ｍｌ
    ，應足認定其尿液中確有甲基安非他命陽性反應。至指定辯
    護人雖以被告尿液前經彰化縣衛生局以免疫學分析法檢驗結
    果為陰性反應，而質疑詮昕科技股份有限公司以氣相層析質
    譜儀法檢測之正確性，然經本院依指定辯護人之聲請，就詮
    昕科技股份有限公司檢驗結果是否正確，暨「免疫學分析法
    」與「氣相層析質譜儀法」之差異性等節，函詢行政院衛生
    署管制藥品管理局，覆稱：(一)上二機關檢驗結果均正確，係
    因判定標準不同，致使其檢驗結果相異；(二)免疫學分析法係
    將毒品及其代謝物視為抗原，藉由檢體中毒品及其代謝物與
    人工合成帶有酵素標記的藥物競相與有限之抗體結合而得來
    的檢驗結果，可能因化學結構與毒品及其代謝物相似物質干
    擾，產生偽陽性檢驗結果，故呈陽性反應之檢體，須以氣相
    層析質譜分析方法確認毒品及其代謝物；(三)氣相層析質譜分
    析方法係依毒品及其代謝物之物化性於特定時窗進入質譜儀
    ，亦依毒品及其代謝物之特定化學結構，被質譜儀碎片化產
    生特定之質譜圖，而鑑別毒品及其代謝物，及檢驗結果可信
    度高，為國際間普遍採用之濫用藥物尿液確認檢驗方法等語
    ，亦有該局九十五年五月十五日管檢字第０九五０００五一
    三五號函文附卷足稽，可知被告尿液確呈甲基安非他命陽性
    反應無疑。
  (二)參以卷附之法務部調查局八十二年十月一日、陸(一)八二０
    九二七一二號函示：「於吸食煙毒及麻醉藥品者之旁，同時
    吸入該吸食者燃燒之藥物所排出之氣體（即俗稱之二手煙）
    ，能否在尿液中被檢測出煙毒或安非他命反應，文獻上尚無
    此類研究報告，然按本局檢驗煙毒經驗研判，若非共處於空
    間密閉狹小，並故意大量吸入該氣體，應不致於尿液中代謝
    出煙毒反應」，足見因吸食二手煙導致尿液檢出甲基安非他
    命反應者，須與吸用者長時間共處於相當狹窄密閉之室內，
    且其吸入夠量二手甲基安非他命對身體所生作用，與直接施
    用上開毒品，並無差異，當無不知已吸入夠量毒品之理。本
    案被告迭稱未曾施用甲基安非他命，僅有吸入二手煙，然稽
    諸前開函示意旨，自所採被告尿液中，既得檢出甲基安非他
    命陽性反應，堪認其業已吸入夠量甲基安非他命二手煙。再
    觀諸當日與被告、同案被告丙○○同處一室之證人甲○○到
    庭具結證陳：丁○○有看見丙○○拿玻璃瓶吸毒，有跟丙○
    ○說為何要吸那個東西，但沒有離開房間，而伊本身則有用
    被子蓋住鼻子看電視，乙○○在伊旁邊，好像也有用被子蓋
    著鼻子，但丁○○則沒有什麼動作，坐在那邊跟丙○○說話
    ，丙○○去廁所時，伊有跟丁○○說丙○○在吸那個東西，
    你為何要聞那種味道，伊覺得味道不好，有時都停止呼吸，
    當時丁○○說他有去聞那種味道等語在卷甚詳（見本院卷九
    十五年四月十八日審判筆錄），顯見被告於同案被告丙○○
    施用甲基安非他命之際，知悉該煙霧確為甲基安非他命煙霧
    ，仍故為吸食其煙氣，是有吸食甲基安非他命之認識與故意
    甚明。
  (三)再者，被告前曾因施用毒品案件，經臺灣南投地方法院裁定
    送觀察、勒戒後，認無繼續施用毒品之傾向，於九十四年一
    月六日執行完畢釋放，並由臺灣南投地方法院檢察署檢察官
    以九十三年度毒偵字第一０七五號為不起訴處分確定等情，
    有臺灣高等法院被告前案紀錄表、臺灣彰化地方法院檢察署
    刑案資料查註紀錄表各一份附卷可按，被告顯係經觀察、勒
    戒執行完畢釋放後，復於五年內再犯本案施用毒品罪。從而
    ，本案事證明確，被告上揭犯行洵堪認定，應依法論科。
二、核被告所為，係犯毒品危害防制條例第十條第二項之施用第
    二級毒品罪。爰審酌被告犯罪之動機、手段、次數、智識程
    度，於犯罪後否認犯行等一切情狀，量處如主文所示之刑，
    並諭知易科罰金之折算標準，以示懲儆。
貳、無罪部分：
一、公訴意旨略以：被告丁○○明知具殺傷力之改造手槍及子彈
    係槍砲彈藥刀械管制條例所列管之槍枝、子彈，未經許可不
    得持有，竟於九十四年（起訴書誤載為九十三年）五月二日
    十四時許，於警持搜索票至同案被告丙○○（另行審結）位
    於彰化縣彰化市○○街一０七巷十六弄二八號住所執行搜索
    時，在該住處二樓內拿取同案被告丙○○為劉永昊所寄藏之
    可擊發適用子彈具有殺傷力之仿ＳＩＧ  ＳＡＵＥＲ廠半自
    動改造手槍一支、仿ＢＥＲＥＴＴＡ廠半自動改造手槍二支
    、九ＭＭ子彈十六顆等槍彈後，躲藏於上址住處三樓房間內
    ，試圖躲避警方查緝，而無故持有該批槍彈，嗣為警在三樓
    房間查獲被告丁○○，並於被告丁○○身旁背包內查扣前揭
    槍彈。因認被  告涉犯槍砲彈藥刀械管制條例第八條第四項
    、第十二條第四項之罪嫌。
二、按犯罪事實應依證據認定之，無證據不得認定犯罪事實；不
    能證明被告犯罪或其行為不罰者，應諭知無罪之判決，刑事
    訴訟法第一百五十四條第二項、第三百零一條第一項分別定
    有明文。次按事實之認定，應憑證據，如未能發現相當證據
    ，或證據不足以證明，自不能以推測或擬制之方法，以為裁
    判基礎。且認定犯罪事實所憑之證據，雖不以直接證據為限
    ，間接證據亦包括在內；然而無論直接或間接證據，其為訴
    訟上之證明，須於通常一般之人均不致有所懷疑，而得確信
    其為真實之程度者，始得據為有罪之認定，若其關於被告是
    否犯罪之證明未能達此程度，而有合理懷疑之存在，致使無
    從形成有罪之確信，根據「罪證有疑，利於被告」之證據法
    則，即不得遽為不利被告之認定，最高法院四十年臺上字第
    八六號、七十六年臺上字第四九八六號判例可資參照。
三、訊據被告固直承曾於起訴書所載之時、地為警查獲，並扣得
    有殺傷力之上揭槍彈等情，惟矢口否認有何公訴人所指此部
    分犯行，辯稱：上揭扣案槍彈非其所有，查獲當天其是為了
    躲警察才進去三樓房間，剛好裝有槍彈的黑色袋子就放在三
    樓房間熱水器底下，其進去時沒看到袋子，等蹲在熱水器下
    才看到，之後馬上就被警察查獲，其不知道袋內有槍彈，也
    未持有該批槍彈等語。經查：
  (一)按槍砲彈藥刀械管制條例所謂之持有，係指行為人在主觀上
    有支配、管領之意思，客觀上亦能將該物置於自己實力支配
    之下者（最高法院九十五年度臺上字第一五四號判決意旨參
    照）。又刑事法上所稱之「持有」，乃指行為人以支配之意
    思，將物品置於自己事實上得為實力支配下之狀態而言；故
    「持有」者，必須行為人對該財物有支配之意思，並實際上
    已將之移入自己事實上得為支配之狀態（即行為中），始足
    當之（最高法院八十二年度臺上字第一一三五號判決意旨足
    參）。再未經許可，無故持有手槍罪，須有持續持有相當時
    間之意圖，且其持有有社會之危險性者，始與法意相符。如
    僅向無故持有者借看當場即送還者，因其無持續持有之意圖
    ，即難成立該罪（最高法院七十六年度臺上字第五五○號判
    決意旨參照），是以客觀上持有時間之長短雖可不問，然須
    主觀上有「持續持有相當時間」之意圖，且為自己管領之目
    的，而將物品移入自己實力支配之下，始得論以「持有」。
  (二)上揭扣案槍、彈經送請內政部警政署刑事警察局以性能檢驗
    法及試射法鑑驗結果，認：1.送鑑九０手槍一支（槍枝管制
    編號0000000000號），係由仿ＳＩＧ  ＳＡＵＥ
    Ｒ廠半自動手槍製造之金屬玩具手槍，更換土造金屬槍管改
    造而成之改造手槍，機械性能良好，可擊發適用子彈，認具
    殺傷力；2.送鑑九二手槍二支，(1)一支（槍枝管制編號00
    00000000號），係由仿ＢＥＲＥＴＴＡ廠半自動手
    槍製造之玩具手槍換裝土造金屬槍管改造而成之改造手槍，
    機械性能良好，可擊發適用子彈，認具有殺傷力，(2)一支（
    槍枝管制編號0000000000號），係由仿ＢＥＲＥ
    ＴＴＡ廠半自動手槍製造之玩具手槍換裝土造金屬槍管改造
    而成之改造手槍，機械性能良好，可擊發適用子彈，認具有
    殺傷力；3.送鑑九ＭＭ子彈十七顆，均係口徑九ＭＭ制式子
    彈，均具殺傷力；4.送鑑０．二二ＭＭ子彈一顆，係口徑０
    ．二二吋制式子彈，具殺傷力等情，固有該局九十四年五月
    十七日刑鑑字第０九四００七四四八四號槍彈鑑定書一份附
    卷可稽，惟此鑑定書僅足以證明扣案槍彈具有殺傷力之情事
    ，尚無法佐證該等扣案槍彈係在被告持有中。
  (三)證人即查獲員警陳冠宇雖於本院審理時結證稱：是九十四年
    五月二日在彰化建和街一０七巷十六弄二八號三樓後側房間
    查獲丁○○，房間內有一個水塔，丁○○躲藏在水塔旁邊，
    水塔旁邊有一個黑色背包，當時丁○○是蹲著，黑色背包就
    在丁○○手的旁邊，伸手就可以拿到，當時是放在地上沒有
    人拿，丁○○說不是他的，是小旻的，但當時旁邊都沒有雜
    物，只有丁○○跟背包等語（見本院卷九十五年五月二日審
    判筆錄），然依證人陳冠宇所證之情，亦僅足以證明於查獲
    被告時，現場同時扣獲具有殺傷力之上揭槍彈，仍無法證明
    上揭扣案槍彈已置於被告之實力支配下。稽諸該等扣案槍彈
    原即置於同案被告丙○○上址住所內，該住所非屬被告得管
    領使用之空間，被告僅係恰巧至該處所而為警查獲，況同案
    被告丙○○業於偵訊時以證人身分具結證述：案發當時並無
    指示丁○○帶該批槍逃走等詞，而依卷內資料，復無其他積
    極證據足證扣案槍彈係由被告攜至三樓房間躲藏，縱客觀上
    被告有與扣案槍彈身處同一空間之事實，亦不能遽認被告主
    觀上即有執持占有上揭槍彈之意思，或有將該槍彈置於自己
    實力支配、管領之目的。再者，卷內亦無任何直接、間接證
    據或間接之事實，得以推論被告主觀上與同案被告丙○○間
    有共同持有扣案槍彈之犯意聯絡，亦無任何證據顯示被告知
    悉黑色袋子內藏有上揭扣案槍彈，而具持續持有相當時間之
    意圖，實難只因單純共處一室，且扣案槍、彈確具殺傷力，
    即推論被告就上揭槍、彈具有空間上之支配關係，而認定被
    告具有持有之行為。
四、綜上所述，公訴人所舉證據，既無法證明上揭扣案槍彈確由
    被告持有，本院在得依或應依職權調查證據之範圍內，亦查
    無其他積極證據得以認定被告有公訴人所指此部分之犯行。
    從而，被告被訴未經許可持有槍、彈犯行，尚屬不能證明，
    依首揭說明，自應為無罪之諭知。
據上論斷，應依刑事訴訟法第二百九十九條第一項前段、第三百
零一條第一項，毒品危害防制條例第十條第二項，刑法第十一條
前段、第四十一條第一項前段，罰金罰鍰提高標準條例第二條，
判決如主文。
本案經檢察官鮑慧忠到庭執行職務。
中    華    民    國    95    年    6     月    30    日
                  刑事第一庭    審判長法  官  周淡怡
                                      法  官  吳永梁
                                      法  官  周莉菁
以上正本證明與原本無異。
如不服本判決，應於判決送達後十日內向本院提出上訴狀（須附
繕本），上訴於臺灣高等法院臺中分院。
中    華    民    國    95    年    6     月    30    日
                                      書記官  黃當易
附錄本判決論罪科刑法條：
毒品危害防制條例第十條第二項
施用第二級毒品者，處三年以下有期徒刑。


司法院資訊處製作；財團法人民間司法改革基金會備份。
